【裁判字號】    92,自,11
【裁判日期】    920915
【裁判案由】    侵占
【裁判全文】
臺灣板橋地方法院刑事裁定                           九十二年度自字第一一號
    自  訴  人  丁○○
    被      告  乙○○
                己○○
                戊○○
    追加  被告  丙○○
右列被告等因侵占案件，經自訴人提起自訴，本院裁定如左：
    主  文
自訴駁回。
    理  由
一、自訴意旨略以：緣自訴人丁○○與訴外人甲○○於民國九十一年一、二月因有二
    百萬元款項急需週轉，乃互相交換支票以便週轉。嗣自訴人將渠等交換支票中之
    四張支票（兩張於九十一年三月十日到期，金額分別為新臺幣貳拾肆萬柒仟陸佰
    元及壹拾捌萬柒仟伍佰元，另兩張於九十一年三月十五日到期，金額分別為新臺
    幣壹拾柒萬陸仟陸佰元及壹拾肆萬元）在九十一年一月二十八日交予渠公司之協
    理蔡泓傑，擬轉向聯合代書事務所副總陳俊宏週轉，嗣經蔡泓傑於支票背面背書
    交由陳俊宏，然陳俊宏因故未予週轉，復於同年一月三十日將支票退還蔡泓傑。
    迄九十一年二月二十七日蔡泓傑因酒後遽逝，當時協助載送蔡泓傑返家之公司同
    仁庚○○曾見到蔡泓傑口袋內放有自訴人所交付之甲○○所開立之支票四紙。其
    後自訴人曾向蔡泓傑之前妻即丙○○表示欲索回上開支票，詎被告丙○○稱上開
    支票在伊女兒處，嗣於三月十二日蔡泓傑出殯當天，自訴人再向丙○○要求取回
    支票，丙○○則推稱找不到。而後上開四紙支票竟於九十一年三月二十六日由被
    告丙○○之姐乙○○存入其設於華南銀行中和分行帳號00000000000
    0號帳戶內兌領，因認被告乙○○、己○○、戊○○及丙○○等人意圖將上開支
    票予以侵占，共同涉犯刑法第三百三十五條普通侵占罪嫌云云。
二、按法院或受命推事（法官）於自訴案件第一次審判期日前訊問及調查結果，如認
    為案件有刑事訴訟法第二百五十二條至第二百五十四條之情形者，得以裁定駁回
    其自訴，同法第三百二十六條第三項定有明文。次按侵占罪之成立，以行為人意
    圖為自己或第三人不法之所有，而侵占自己持有他人之物者為構成要件，刑法第
    三百三十五條第一項定有明文。又刑法上之侵占罪，須持有人變易其原來之持有
    意思而為不法所有之意思，始能成立，如僅將持有物延不交還或有其他原因致一
    時未能交還，既缺乏主觀要件，即難遽以該罪相繩，最高法院六十八年度台上字
    第三一四六號判例可資參照。
三、訊據被告乙○○、己○○、戊○○及丙○○均否認有自訴人指稱之上開犯行，被
    告乙○○辯稱：該四紙支票係蔡泓傑交予伊，用以償還蔡泓傑於八十三年間向伊
    所借之一百一十萬元，蔡泓傑說係客票，乃於支票背面背書後交付，伊即存到帳
    戶內兌領等語；被告丙○○辯稱：自訴人曾問伊四張支票之事，惟伊稱已與蔡泓
    傑離婚，亦未同住一處，並沒有看到該四張支票，若有找到該支票，會將支票返
    還予公司，伊亦並不清楚何以四張支票會在乙○○的戶頭兌現等語；被告己○○
    及戊○○則均辯稱：未曾見過前開支票等語。
四、經查，系爭支票係由訴外人甲○○所開立交予自訴人換票乙節，業據自訴人與證
    人甲○○一致供述在卷，自訴人雖指稱：上開支票係伊與甲○○換票，而後伊交
    予公司協理蔡泓傑拿去調錢，因渠還未調到，故而支票一直放在蔡泓傑身上，迄
    九十一年二月二十七日蔡泓傑飲酒後驟逝，系爭支票仍在蔡泓傑身上，當時伊曾
    向被告丙○○提及擬索回系爭支票，丙○○亦表示會歸還，詎料迄今均未歸還，
    而認被告等涉嫌侵占罪嫌云云，惟系爭支票業經支票之發票人甲○○於九十一年
    三月二十六日至誠泰銀行大直簡易分行以上開支票於九十一年二月二日於臺北縣
    石碇鄉潭邊村下橫坪一─一號處被竊為由報案遺失，復據其於九十一年四月十九
    日至臺北縣政府警察局新店分局指稱被告黃瑞容與蔡泓傑共同於九十一年二月二
    日十四時許，將其放於臺北縣石碇鄉上橫坪一之一號警衛室內之系爭支票四紙竊
    走，乃對之出竊盜告訴，上開事實嗣經移送臺灣臺北地方法院檢察署檢察官九十
    一年度偵字第九七七五號偵辦，經檢察官偵查結果，認系爭支票業經蔡泓傑於支
    票背面背書，合於被告乙○○所稱系爭支票係蔡泓傑為清償借款而交付之情，乃
    就被告乙○○予以不起訴處分在案等情，亦據本院調閱上開案卷查明屬實，因之
    系爭支票是否確如自訴人所指乃為週轉而交付予蔡泓傑持有，而後輾轉遭被告等
    人侵占，抑或系爭支票業經交還予發票人甲○○而後遭蔡泓傑竊取，由其交付予
    被告乙○○，顯然自訴人與證人所稱有異，則自訴人指陳之上開事實，是否屬實
    ，令人質疑；其次，被告乙○○於九十一年十月二十二日以執有證人甲○○所開
    立之系爭支票，向臺灣臺北地方法院台北簡易庭請求給付票款，復經該院審理結
    果，亦認系爭支票係由蔡泓傑背書所交付，遂於九十二年二月二十五日以九十一
    年度北簡字第一九四七六號判決原告乙○○勝訴，被告甲○○應給付系爭票款在
    案，此亦有上開宣示判決筆錄附卷為證，足認被告乙○○執有系爭支票係由蔡泓
    傑移轉交付而得，依此自難認其有易持有為不法所有之侵占犯行。此外本院復查
    無其他積極証據足資證明被告丙○○、己○○、戊○○有何共同侵占犯行，應認
    其等罪嫌尚有不足，而有刑事訴訟法第二百五十二條第十款之情形，依照首開說
    明，本件自訴應予駁回。
據上論斷，應依刑事訴訟法第三百二十六條第三項、第二百五十二條第十款，裁定如
主文。
中      華      民      國      九  十  二    年    九    月    十五    日
                                臺灣板橋地方法院刑事第十庭
                                    審判長法  官  徐   蘭   萍
                                          法  官  彭   全   曄
                                          法  官  林   淑   婷
右正本證明與原本無異。
如不服本判決，應於判決送達後十日內向本院提出上訴狀 (應附繕本) ，上訴於
臺灣高等法院。
                                          書記官  莊   川   億
中      華      民      國      九  十  二    年    九    月    十五    日


司法院資訊處製作；財團法人民間司法改革基金會備份。
